【裁判字號】    97,交抗,100
【裁判日期】    970509
【裁判案由】    聲明異議
【裁判全文】
臺灣高等法院臺南分院交通事件裁定
抗  告  人  甲○○
上列抗告人因違反道路交通管理處罰條例案件，不服臺灣台南地
方法院96年度交聲字第455號，中華民國97年2月25日所為裁定，
提起抗告，本院裁定如下：
    主  文
抗告駁回。
    理  由
一、抗告意旨略以：抗告人對舉發通知單真的不知道。又本案未
    繫安全帶之裁處部分（即麻監裁罰字第裁75-Z00000000號裁
    決書），經抗告人向臺灣台南地方法院提起抗告，經臺灣台
    南地方法院96年度交聲字第454號裁定不予處罰，是何以同
    時發生事件但裁決並不相同，事件經過這麼多年，並沒有相
    關證據，且抗告人又不知道有這件事，卻要其負擔高額罰款
    ，並吊銷執照，實在心有不甘，請多多查證等語。
二、原裁定意旨略以:
（一）抗告人駕駛車號C8-8118號自用小客車，於90年7月10日晚
      間23時25分許，經人駕駛行經國道一號高速公路北上347
      公里處時，經舉發機關以駕駛人未繫安全帶予以攔檢，並
      發現其身上有酒味而欲對其進行呼氣酒精濃度測試之檢定
      ，惟駕駛人不願配合，舉發機關遂當場開單舉發，駕駛人
      拒絕簽收舉發通知單，舉發警員並於收受通知聯欄記載「
      拒簽」及將通知聯交付。異議人於92年4月7日及同年6月
      12日針對上述違規提出申訴，原處分機關函請舉發機關查
      明違規屬實，嗣於92年7月22日即依違規時處罰條例第35
      條第3項、第67條第2項之規定，裁處異議人罰鍰6萬元並
      吊銷駕駛執照，3年內禁考。惟該裁決書並未合法送達於
      異議人，故並未生裁處之效力。原處分機關遂於96年5月
      22日復依違規時處罰條例上述規定，再為同一內容裁決書
      ，裁處異議人罰鍰6萬元並吊銷駕駛執照，3年內禁考。惟
      其先前送達並不合法，嗣後96年5 月22日所為裁處，則於
      96年5月24日由異議人親自收受送達。故本件原處分機關
      裁處時點，自應認為係96年5月22日。是本件裁處權時效
      應依行政罰法第45條第2項之規定，於行政罰法施行日即
      95年2月5日起算，原處分機關於96年5月22日所為裁處，
      並未逾3年，因此並無罹於3年而裁處時效消滅之問題。
（二）按汽車駕駛人拒絕接受酒精濃度測試之檢定者，處6萬元
      罰鍰，並當場移置保管該汽車及吊銷該駕駛執照。又汽車
      駕駛人，曾依第35條第4項前段規定吊銷駕駛執照者，3年
      內不得考領駕駛執照。修正後處罰條例第35條第4項前段
      、第67條第2項分別定有明文
（三）證人即舉發員警周憲成於原審調查中證稱：「本件是我舉
      發的。」、「舉發情形稍微還有點印象。」、「舉發當日
      ，異議人駕駛系爭車輛，行經高速公路岡山收費站，我站
      立於車道上，我發現異議人未繫安全帶，攔查後發現他身
      上有酒味，帶他到我們分隊進行酒測，但是異議人不配合
      ，我只好依法開單告發。」、「罰單當場交付給異議人，
      但是異議人拒絕簽收。」、「本件還有印象，是因為我執
      勤這麼多年，異議人是唯一不配合酒測，我們才開單告發
      」等語（見原審卷第23-24頁）。抗告人違規事實應堪認
      定。
（四）新舊法比較：綜合比較（修正前）道路交通管理處罰條例
      （以下簡稱處罰條例）第35條第3項前段、第67條第2項、
      （修正後）處罰條例第35條第4項前段、第67條第2項規定
      ，除條項移動 (原第35條第3項規定移至第4項)及增列「
      當場移置保管該汽車」外，實質規範內容並無何者較有利
      或不利異議人之情形。依上述意旨，本件應依新法裁處異
      議人，原處分機關以舊法即處罰條例之規定為裁處之依據
      ，經核並不合法。爰撤銷原處分，另依修正後規定，處罰
      鍰6萬元，並吊銷該駕駛執照，3年內不得考領駕駛執照等
      情。
三、本院查：被告違規事實，既有警員作證，抗告人難諉為不知
    ，原裁定依修正後道路交通管理處罰條例予以處罰，核無不
    合，抗告仍執陳詞，指摘原裁定不當，為無理由，應予駁回
    。並依刑事訴訟法第412條，裁定如主文。
中    華    民    國    97    年    5     月    9     日
                  刑事第五庭    審判長法  官  楊明章
                                      法  官  顏基典
                                      法  官  楊子莊
以上正本證明與原本無異。
不得再抗告。
                                      書記官  王全龍
中    華    民    國    97    年    5     月    9     日


司法院資訊處製作；財團法人民間司法改革基金會備份。
